【裁判字號】    97,易,582
【裁判日期】    971016
【裁判案由】    詐欺
【裁判全文】
臺灣臺北地方法院刑事判決               97年度易字第582號
公  訴  人  臺灣臺北地方法院檢察署檢察官
被      告  乙○○
上列被告因詐欺案件，經檢察官提起公訴（九十七年度偵字第四
一六號），及移送併辦（臺灣板橋地方法院檢察署九十七年度偵
字第一三七九九號），本院判決如下：
    主  文
乙○○幫助意圖為自己不法之所有，以詐術使人將本人之物交付
，處拘役伍拾日，如易科罰金，以新臺幣壹仟元折算壹日。
    事  實
一、乙○○明知將自己之金融帳戶存摺及金融卡提供予他人使用
    ，將可能幫助他人遂行詐騙行為，仍基於幫助詐欺之犯意，
    於民國九十六年八月二十日某時許，將其先前所申辦中國信
    託商業銀行股份有限公司（下稱中信商銀）蘆洲分行第00
    0000000000號帳戶（下稱系爭帳戶）之存摺及金
    融卡，在不詳地點，交付予真實姓名、年籍不詳之成年人使
    用以幫助之。嗣由該成年人基於意圖為自己不法所有之犯意
    ，接續於(一)九十六年八月二十日十八時二十三分許，去電丙○○佯稱：因網路拍賣交易程序出問題，需至自動櫃員機操
    作，始得免除被扣款云云，致丙○○陷於錯誤，乃於翌（二
    十一）日零時四十六分許，依照該成年人之指示，前往臺北
    縣板橋市○○路○段三百十三號中華郵政股份有限公司（下
    稱郵局）設置之自動櫃員機操作，因而匯款新臺幣（下同）
    一萬一千五百零七元至乙○○系爭帳戶；(二)九十六年八月二
    十一日某時許，去電丁○○佯稱：其係丁○○之友人小鈴，
    因欠地下錢莊款項，亟需用錢，欲向丁○○借錢云云，致丁○○陷於錯誤，乃依照該成年人之指示，前往臺中市○○路
    上某自動提款機操作，因而匯款二萬三千元至乙○○系爭帳
    戶。上開金額匯入後均旋遭該成年人提領一空。嗣因丙○○
    、乙○○察覺有異，發覺受騙，均報警處理，始悉上情。
二、上開(一)案件經丙○○訴由雲林縣警察局斗六分局（下稱斗六
    分局）報告臺灣雲林地方法院檢察署檢察官呈請臺灣高等法
    院檢察署檢察長令轉臺灣臺北地方法院檢察署（下稱臺北地
    檢署）檢察官偵查起訴，及上開(二)案件經臺北縣政府警察局
    蘆洲分局報告臺灣板橋地方法院檢察署（下稱板橋地檢署）
    檢察官移送併辦。
    理  由
一、證據之認定：
  (一)按被告以外之人於審判外之言詞或書面陳述，除法律有規定
    者外，不得作為證據；又被告以外之人於審判外之陳述，雖
    不符同法第一百五十九條之一至第一百五十九條之四之規定
    ，而經當事人於審判程序同意作為證據，法院審酌該言詞陳
    述或書面陳述作成時之情況，認為適當者，亦得為證據。當
    事人、代理人或辯護人於法院調查證據時，知有第一百五十
    九條第一項不得為證據之情形，而未於言詞辯論終結前聲明
    異議者，視為有前項之同意，刑事訴訟法第一百五十九條第
    一項、第一百五十九條之五分別定有明文。查本案所據以認
    定被告乙○○犯罪事實之下列證據，因公訴人及被告於本院
    九十七年十月二日審理時均未爭執其證據能力，且迄至言詞
    辯論終結前亦未再聲明異議（見本院當日審判筆錄），本院
    審酌該等言詞或書面陳述作成時之情況，並無不宜作為證據
    之情事，依刑事訴訟法第一百五十九條之五之規定，自得作
    為證據，合先敘明。
  (二)上開事實一之部分，業據證人即告訴人丙○○及被害人丁○○於警詢時證述明確（見斗六分局警詢卷第五頁至第六頁、
    板橋地檢署九十七年度偵字第一三七九九號卷【下稱板檢卷
    】第三頁至第四頁），並有中信商銀九十七年一月二十一日
    中信銀集作字第九七五○一六三○號函、九十六年九月五日
    中信銀集作字第九六五○七二六○號函檢送系爭帳戶開戶基
    本資料及歷史交易明細表（見臺北地檢署九十七年度偵字第
    四一六號卷【下稱甲○卷】第四頁至第九頁及板檢卷第十一
    頁至第十六頁）、郵局自動櫃員機儲戶交易明細表一紙（見
    斗六分局警詢卷第十二頁）、被害人丁○○所有之合作金庫
    商業銀行股份有限公司第0000000000000號帳
    戶存摺影本一份（板檢卷第十七頁至第十八頁參照）在卷可
    佐，且經被告乙○○於本院九十七年十月二日審理時供承不
    諱（見本院當日審判筆錄），是依1.告訴人丙○○之指訴、
    2.被害人丁○○之證述、3.上開中信商銀二函文檢附之開戶
    資料及歷史交易明細表、4.郵局自動櫃員機儲戶交易明細表
    一紙及5.被害人丁○○上開帳戶存摺影本等補強證據已足資
    擔保被告於本院審理時所為之上開任意性自白具有相當程度
    之真實性，而得確信被告前述自白之犯罪事實確屬真實，從
    而依刑事訴訟法第一百五十六條第一項及第二項規定，本院
    自得依被告前述自白及該補強證據認定被告確有為前述幫助
    詐欺之犯行，本件事證明確，被告之犯行堪以認定。
二、論罪科刑之法律適用：
  (一)按刑法上之幫助犯，係對於犯罪與正犯有共同之認識，而以
    幫助之意思，對於正犯資以助力，而未參與實施犯罪之行為
    者而言（最高法院七十五年度臺上字第一五○九號、八十八
    年度臺上字第一二七○號判決亦同此意旨）。是以，如未參
    與實施犯罪構成要件之行為，且係出於幫助之意思提供助力
    ，即屬幫助犯，而非共同正犯。本件被告乙○○基於幫助之
    犯意，提供系爭帳戶之存摺及金融卡予真實姓名、年籍不詳
    之成年人，該成年人利用被告之幫助，意圖為自己不法之所
    有，施用詐術使告訴人丙○○、被害人丁○○陷於錯誤，因
    而分別匯款至被告所提供之系爭帳戶內，是被告所為係參與
    詐欺罪構成要件以外之行為，且在無證據證明被告係以正犯
    而非以幫助犯之犯意參與犯罪之情形下，應認其所為係幫助
    犯而非正犯行為。核被告所為，係幫助犯刑法第三百三十九
    條第一項詐欺取財罪。被告幫助他人犯上開詐欺罪，爰依刑
    法第三十條第二項之規定，按正犯之刑減輕之。
  (二)上開事實一之(二)部分雖未據公訴人起訴，然該部分事實與公
    訴人起訴之事實一之(一)部分具有實質上一罪之關係，本應為
    起訴效力所及，且經板橋地檢署以九十七年度偵字第一三七
    九九號併辦意旨書移送併辦，本院自應併予審究，附此敘明
    。
  (三)爰審酌被告所為已影響社會正常交易安全，增加被害人尋求
    救濟之困難，並使犯罪之追查趨於複雜，危害社會情節甚鉅
    等，本應予以嚴懲，惟犯後坦承犯行，態度良好，顯有悔悟
    之意，且於本院審理時當庭與被害人丁○○達成和解（本院
    九十七年十月二日審判筆錄參照），足認其尚有改過遷善之
    可能及其他一切情狀，量處如主文所示之刑，並諭知易科罰
    金之折算標準，以示懲儆。
據上論斷，應依刑事訴訟法第二百九十九條第一項前段，刑法第
三百三十九條第一項、第三十條、第四十一條第一項前段，刑法
施行法第一條之一，判決如主文。
本案經檢察官廖先志到庭執行職務。
中    華    民    國    97    年    10    月    16    日
                  刑事第九庭審判長法  官  林怡秀
                                  法  官  劉素如
                                  法  官  張詩芸
本件正本證明與原本無異。
如不服本判決，應於判決送達後10日內，向本院提出上訴狀。
                                  書記官  顏淑華
中    華    民    國    97    年    10    月    16    日
附錄本案論罪科刑法條全文
中華民國刑法第三百三十九條
（普通詐欺罪）
意圖為自己或第三人不法之所有，以詐術使人將本人或第三人之
物交付者，處五年以下有期徒刑、拘役或科或併科一千元以下罰
金。
以前項方法得財產上不法之利益或使第三人得之者，亦同。
前二項之未遂犯罰之。


司法院資訊處製作；財團法人民間司法改革基金會備份。
